臺灣高等法院臺南分院刑事判決
　　　　　　　　　　　　　　　 94年度交上易字第195號　Ａ
上　訴　人　臺灣雲林地方法院檢察署檢察官
被　　　告　沈宥甫（原名甲○○）
上列上訴人因被告過失傷害案件，不服臺灣雲林地方法院93年度
交易字第11號中華民國94年3月7日第一審判決（起訴案號：臺灣
雲林地方法院檢察署92年度偵字第4395號），提起上訴，本院判
決如下：
    主  文
原判決撤銷。
沈宥甫因過失傷害人，處有期徒刑參月，如易科罰金，以參佰元
折算壹日。
    事  實
一、沈宥甫（原名甲○○）於民國（下同）92年10月20日14時10
    分左右，駕駛車牌號碼SE-4916號自小客車，沿雲林縣虎尾
    鎮○○里○○○號○路由西往東方向行駛，行經158號公路22.3
    公里交岔路口處，原應注意汽車行駛至交岔路口，應遵守燈
    光號誌，並應注意車前狀況，隨時採取必要之安全措施而依
    當時情形，又無不能注意之情事，竟疏於注意，於通過上開
    交岔路口時，未依其方向所設置之閃光黃燈指示減速慢行，
    仍以時速70公里直行，適有乙○○騎乘車牌號碼MMH-076號
    重型機車自上開交岔路口由北往南方向行駛，亦疏未注意車
    前狀況、未依其方向所設置之閃光紅燈指示「停車再開」，
    二車閃避不及，沈宥甫所駕駛之自小客車因而撞及乙○○所
    駕駛之重型機車，致乙○○人車倒地受有左股骨粉碎性骨折
    、右下肢粉碎開放性骨折、頭部外傷、多處擦挫傷之傷害。
    沈宥甫於肇事後，主動打電話報警，及叫救護車將傷者送醫
    ，並在犯罪偵查犯罪機關尚未發覺肇事者為何人前，主動向
    前來處理車禍之員警坦承係肇事者，而接受裁判。
二、案經被害人乙○○及乙○○配偶翁林玉蘭訴請及雲林縣警察
    局虎尾分局報請台灣雲林地方法院檢察署檢察官偵查起訴。
    理  由
壹、認定犯罪事實所憑之證據及理由
  一、訊據上訴人即被告沈宥甫對於上開事實坦白承認，核與告
      訴人乙○○所證述之被害情節大致相符，並有道路交通事
      故現場圖、道路交通事故調查報告表(一)(二)、現場照片20
      張（警卷第4至16頁），及被害人乙○○之診斷證明書1件
      （偵查卷第28頁）等件在卷可稽。綜參上開補強證據，足
      資擔保被告於審理中所為之任意性自白，應有相當程度之
      真實性，而確信被告前述自白，與事實相符，應堪認可信
      屬實。
  二、按汽車行駛時，駕駛人應注意車前狀況，並隨時採取必要
      之安全措施，又行駛至交岔路口，應遵守燈光號誌之指示
      ，道路交通安全規則第94條第3項及第102條第1項第1款分
      別定有明文。再依據道路交通標誌標線號誌設置規則第21
      1條第1項規定，閃光黃燈表示「警告」，車輛應減速接近
      ，注意安全，小心通過。閃光紅燈表示『停車再開』，車
      輛應減速接近，先停止於交岔路口前，讓幹道車優先通行
      後認為安全時，方得續行。經查：
    (一)依照上述道路交通事故現場圖、道路交通事故調查報告表
      (一)(二)、現場照片20張所示，肇事當時，告訴人乙○○係行
      駛於支線道、燈號為閃光紅燈，被告則行駛於幹線道、燈
      號為閃光黃燈，且車禍發生時天氣明朗、光線充足，現場
      路面平坦、無障礙物、視線良好，沒有不能注意之情事。
    (二)又查，肇事路段限速70公里，有上述現場圖可稽，而被告
      於案發時之談話紀錄表上記載時速70公里，該項數字上並
      由被告捺有指印（警卷第3頁），雖被告於原審審理時改
      稱：只有60公里，談話紀錄表記載的70公里，是因為警員
      誤解被告的意思所致，時速的問題，他問我時，我的意思
      是那條路最高時速是70公里，而不是說我車速是70公里云
      云，然於本院審理時並自承：閃黃燈，沒有減速慢行乙節
      無訛（本院卷第44頁），且該肇事路段係交岔路口，且設
      有閃光黃燈並限速70公里，已如前述，足見被告行經該路
      段未遵守閃光黃燈之指示而減速慢行，應無疑義。
    (三)再者，被告雖於原審審理時並辯稱：車前狀況我有注意，
      我到那裡，是他衝過來我馬上煞車，所以我是有注意云云
      。然被告於原審審理時已直承：「我到路口時，看到他的
      機車從左邊北方騎的很快衝過來，我發覺時馬上踩煞車。
      」、「（問：你踩煞車為何還會撞到？）因為他已經衝到
      我行駛的路線。」、「（問：你什麼時候開始踩煞車？為
      什麼會煞不住？）我到路口看他從我的左邊衝過來，因為
      距離也不是說踩不住，從踩煞車也才十幾公尺而已。」，
      顯見被告於靠近該路口時，並未注意車前狀況，採取必要
      安全措施，以致於看到告訴人乙○○之機車時，不及煞車
      而肇事甚明。況被告於本院審理時對此亦已不爭執。
    (四)此外，本件車禍事故，有關雙方的過失責任，經送請台灣
      省嘉雲區車輛行車事故鑑定委員會及台灣省車輛行車事故
      覆議鑑定委員會鑑定結果，均認定：「乙○○駕駛重機車
      ，行經閃光紅燈號誌交岔路口，支線道車未暫停讓幹線道
      車先行，與甲○○服用酒類超過法定標準值駕駛自小客車
      ，行經閃光黃燈號誌交岔路口，未減速接近，小心通過，
      均同為肇事原因。」，有台灣省嘉雲區車輛行車事故鑑定
      委員會93年 6月11日嘉鑑字第093580433A號函 (原審卷第
      30至32頁）及台灣省車輛行車事故覆議鑑定委員會93年 8
      月17日府覆議字第9310803號函（原審卷第63、64頁）各1
      件附卷可稽。雖告訴人亦未遵守閃光紅燈的指示停車再開
      ，且未注意車前狀之過失，然綜合上開證據之調查結果，
      並參酌各項情況事實以觀，被告未遵守閃光黃燈的指示減
      速慢行，且未注意車前狀況，以致肇事，則被告就本件車
      禍之發生，既有過失甚明，自不因告訴人乙○○亦具有過
      失而得解免其責。
    (五)綜上所述，被告已考領有小型車普通駕駛執照，應具有駕
      駛機動車輛之基本正常視力、聽力、辨色力、四肢及活動
      能力等條件，並知悉交通規則具有駕駛之交通常識，應無
      疑義。又依案發當時天候晴、路面平坦、無缺陷、無障礙
      物、視距良好之行車環境，輔以充分之注意，並無不能注
      意之不可抗力之情事存在，被告若能依規定遵守道路交通
      安全規則，並盡汽車駕駛人之相當注意義務，即可避免本
      件車禍之發生，但竟疏未注意於行經有閃光黃燈之交岔路
      口，減速慢行，及注意車前狀況，以致肇事，則被告就本
      件車禍事故之發生顯有過失，應堪認定。
    (六)至然檢察官雖以：被告於當日中午在雲林縣褒忠鄉飲用紅
      酒一杯，已不能安全駕駛動力交通工具，竟仍駕駛車輛，
      以致於撞傷乙○○，經到場處理員警對被告施以酒精濃度
      測試，發現被告呼氣酒精測定值達每公升0.25毫克云云。
      惟查，證人即負責偵辦本案警員劉東耀於原審法院到庭證
      稱：「被告人很清醒。他有很重的酒味，但是跟他講話他
      都很正常。」等語（原審卷第119頁背面），衡諸每個人
      對酒精之耐受度不同，呼氣酒精濃度每公升0.25毫克，不
      當然會導致不能安全駕駛，況且，檢察官就被告所涉酒醉
      駕車部分，亦經認定證據不足為由，而為不起訴處分（偵
      查卷第31、32頁），併予敘明。
  三、又查，告訴人乙○○因本件車禍受有左股骨粉碎性骨折、
      右下肢粉碎開放性骨折、頭部外傷、多處擦挫傷之傷害，
      有診斷證明書1件附卷可憑（偵查卷第28頁）。雖然檢察
      官於原審法院審理時主張乙○○所受的傷害已達重大不治
      之程度，而認被告應成立刑法第284條第1項後段之過失傷
      害致重傷罪，惟查：
    (一)按刑法第10條第4項第4款所稱毀敗一肢以上之機能，係指
      肢體因傷害之結果完全喪失其效用者而言，初不以驗斷時
      之狀況如何為標準，如經過相當之診治而能回復原狀，或
      雖不能回復原狀而僅祗減衰其效用者，仍不得謂為該款之
      重傷（最高法院28年上字第1098號判例參照）。
    (二)經原審法院向財團法人天主教若瑟醫院函詢告訴人乙○○
      之受傷情形，該醫院於93年12月9日以（93）若瑟秘字第
      121 8號函覆稱：「病患乙○○先生現今之病況尚可，但
      仍有骨折延遲癒合之情形，不宜負重及激烈活動。目前之
      傷害係該次車禍造成，傷後一年可作殘障鑑定。」（原審
      卷第85至91頁），且告訴人於93年10月18日（距本件車禍
      發生約一年）經鑑定亦屬輕度肢障，有殘障手冊一件附卷
      可稽（原審卷第104頁），足見告訴人所受之傷，僅係下
      肢機能有減衰情形，並非已達全部喪失效用之程度，顯與
      刑法第10條第4項第4款所定重傷之要件不合。
    (三)此外，經本院向財團法人天主教若瑟醫院再函詢告訴人乙
      ○○之傷勢回復情形，亦經該院函覆：經再次手術後病情
      有好轉，骨折已癒合但肌肉沾連運動受限，但應不到全部
      毀敗重大不治之程度等語，然該函係於本件言詞辯論期日
      始提出，未提出兩造表示意見而不能直接引為本案證據，
      僅附予說明。
  四、綜合上開證據之調查結果，足證明告訴人乙○○確係因被
      告過失行為所肇致之本件交通事故，造成告訴人乙○○受
      有左股骨粉碎性骨折、右下肢粉碎開放性骨折、頭部外傷
      、多處擦挫傷之普通傷害，是被告之過失行為與告訴人所
      受傷害之結果間有相當因果關係。從而，本件事證明確，
      被告過失傷害之犯行，堪以認定，應依法論科。
貳、論罪科刑之理由
  一、核被告沈宥甫所為，係犯刑法第284條第1項前段之過失傷
      害罪。公訴檢察官認被告係觸犯刑法第284條第1項後段之
      過失傷害人致重傷罪，容有誤會，其起訴法條應予變更。
  二、被告於肇事後，主動請打電話報警，及叫救護車，將傷者
      送醫，並向至處理現場之警員劉東耀到場時，被告在場，
      出示駕照，表示是駕駛者，此據證人劉東耀於原審法院結
      證屬實（原審卷第 122頁背面），足認定被告就過失傷害
      犯罪，在犯罪偵查機關尚未發覺肇事者為何人前，已主動
      向前來處理車禍之員警坦承係肇事者，而接受裁判，應符
      合自首要件，爰依刑法第62條前段之自首規定，減輕其刑
      。
參、撤銷改判之理由
  一、原審依上開事證，予以論罪科刑，固非無據，然查：
    (一)按有罪判決書之事實欄，為判斷其適用法律當否之準據，
      法院應將認定與論罪科刑有關之事實，翔實記載，然後於
      理由內逐一說明其憑以認定之證據，並使事實認定與理由
      說明，互相適合，方為合法。
    (二)查原判決於理由欄論罪科刑，認被告在犯罪偵查機關尚未
      發覺肇事者，主動向前來處理車禍之員警坦承係肇事者，
      而接受裁判，應符合自首要件，故依刑法第62條前段之自
      首規定，減輕其刑，惟於事實欄就被告向犯罪偵查機關自
      首犯行之事實，未予記載，顯有判決事實與理由未能一致
      之違誤。
  二、依上所述，檢察官上訴意旨，認被告致告訴人受有重傷害
      ，而指摘原判決不當，且量刑過輕，經本院審理結果，與
      事實不符，固無足取。然原判決既有前揭可議之處，自應
      由本院將原判決予以撤銷改判，以期適法。
    (一)爰審酌被告及告訴人就本件車禍之發生同為肇事原因之過
      失程度、被害人因此受有輕度四級肢障之傷害，其損害非
      輕，雖本件兩造尚未能達成和解，然被告與告訴人於案後
      經經數度協談和解，被告亦表示除保險給付外，願另賠償
      新台幣二十萬元，足見被告應有和解賠償之誠意，且犯罪
      後坦承犯行，犯罪後態度非差，暨其素行良好等一切情狀
      ，量處有期徒刑三月，並諭知易科罰金之折算標準，以資
      懲儆。
    (二)至告訴人雖聲請檢察官檢察官上訴，指稱被告迄未與告訴
      人和解，原判決量刑過輕，並請加重其刑云云。惟又按關
      於刑之量定，係屬實體法上賦予法院得為自由裁量之事項
      ，倘其未有逾越法律所規定之範圍，或濫用其權限，即不
      得任意指摘為違法（最高法院75年台上字第7033號判例意
      旨參照），本院參酌被告數度與告訴人協調和解，因賠償
      金額之認知差距而未能達成，且告訴人亦訴請被告附帶民
      事訴訟，請求賠償，是被告之民事損害賠償責任，並非能
      因未能和解而減免等情，因認量處被告有期徒刑三月，並
      諭知易科罰金之折算標準，並未逾越法律所規定之範圍，
      應堪允當，併予敘明。
肆、適用之法律
  一、刑事訴訟法第369條第1項前段、第364條、第299條第1項
      前段、第300條。
  二、刑法第284條第1項前段、第62條前段、第41條第1項前段
      。
  三、罰金罰鍰提高標準條例第1條前段、第2條。
本案經檢察官張太龍到庭執行職務。
中　　華　　民　　國　　94　　年　　6 　　月　　30　　日
                  刑事第四庭    審判長法　官　鄭文肅
                                      法　官　林勝木
                                      法　官　蔡美美
以上正本證明與原本無異。
不得上訴。
　　　　　　　　　　　　　　　　　　　書記官　蔡振豐
中　　華　　民　　國　　94　　年　　7 　　月　　1 　　日
附錄法條：
刑法第284條第1項前段：
(過失傷害罪)
因過失傷害人者，處 6 月以下有期徒刑、拘役或 500 元以下罰
金，致重傷者，處1年以下有期徒刑、拘役或500元以下罰金。
